【裁判字號】    89,訴,869
【裁判日期】    890731
【裁判案由】    殺人未遂
【裁判全文】
臺灣板橋地方法院刑事判決                          八十九年度訴字第八六九號
    公  訴  人  臺灣板橋地方法院檢察署檢察官
    被      告  乙○○
    選任辯護人  湯明亮律師
右被告因殺人未遂案件，經檢察官提起公訴（八十八年度偵字第二六四二三號），本
院判決如左：
    主  文
本件公訴不受理。
    理  由
一、公訴意旨略以：被告乙○○於民國八十八年十一月五日二十二時許，在臺北縣板
    橋市○○路○段十九巷九十七號前，見其弟丙○○與被害人甲○○發生衝突，憤
    而基於殺人之犯意，除出手毆打甲○○外，復持尖刀刺向甲○○，使甲○○遭受
    左腋下刺傷合併血氣胸、右背與左臀各一處刺傷，甲○○受傷後，隨即逃離現場
    ，後因體力不繼而倒地，幸經人送醫進行左側開胸手術後，始倖免於難，因認被
    告涉有刑法第二百七十一條第二項、第一項殺人未遂罪嫌，係以告訴人甲○○之
    指訴、診斷證明書，佐以告訴人若事先曾遭姓名年籍不詳綽號「養鴿子」之男子
    或他人刺傷致血氣胸，是否尚有餘力先後與丙○○及被告發生衝突，且被告以刀
    刺傷告訴人身體要害，致受血氣胸，已嚴重至需接受開胸手術，足見其有殺人之
    故意等情資為論據。
二、按認定犯罪事實所憑之證據，無論直接或間接證據，其為訴訟上之證明，須於通
    常一般之人均不致有所懷疑，而得確信其為真實之程度者，始得據為有罪之認定
    ；又告訴人之告訴，係以使被告受刑事訴追為目的，是其陳述是否與事實相符，
    仍應調查其他證據以資審認，最高法院分別著有七十六年臺上字第四九八六號、
    五十二年度臺上字第一三００號判例足資參照。訊之被告乙○○固不否認於前揭
    時地與其弟丙○○共同徒手毆打被害人甲○○之事實，惟堅詞否認有何殺人未遂
    犯行，辯稱：現場只有伊及其弟丙○○與甲○○打架，現場圍觀者約有十餘人，
    沒打幾下，就被鄰居架開，拉到隔壁巷子，伊未持刀刺甲○○，不知甲○○身上
    的刀傷究從何來等語。是本院應審究者，厥為被告乙○○除徒手毆打告訴人外，
    告訴人甲○○身上之刀傷是否確為被告持刀所刺擊？
三、經查：
  （一）告訴人甲○○於警訊筆錄固指認曾遭被告乙○○持刀刺擊（見偵查卷第三頁
        及其背面），惟於本院調查時則稱：「案發當天晚上十一點左右，我經過大
        觀路二段十九巷，我正和別人講話，可能聲音太大，住在九十五號的丙○○
        就出來，他大罵我幹○○，這麼晚還在講話，我也回罵三字經，後來就發生
        爭執，我和丙○○兩人就打起來，乙○○這時從他家衝出來，質問我為何打
        他弟弟，我回答丙○○罵我幹○○，然後我們雙方一言不合，我們又打起來
        ，乙○○和丙○○兩人聯合打我。後來，在場圍觀的人來勸架，把我們雙方
        架開，他兄弟二人就離開，我在現場還目視他們兄弟二人，接著有名不知名
        人士持刀刺我左腋下、左臀，我就倒地，之後我看到刺我的不明人士二人，
        從大觀路往環河道路跑..... （問：被告乙○○是否有持刀刺你？）答：沒
        有，我們只有徒手打架，是打完後，不知名人士二人持刀自後刺我」、「當
        時刺我之人是一名較胖、矮之男子，身高約一百六十八公分，與在庭之乙○○一百七十餘公分不同」等語（見本院八十九年六月二十六日、同年七月十
        七日訊問筆錄），其前後指述不一，已具瑕疵。
  （二）即就於告訴人甲○○於警訊時何以指認被告持刀刺傷乙節，告訴人繼稱：「
        我受傷靜養期間，刑事組一再傳我，我不得已到刑事組作筆錄，到現場我看
        到乙○○，我從遠遠看好像跟我發生衝突之人，事實上我不知與我發生衝突
        是何許人，亦未見過，更不知其姓名。警察當時是向我說，是不是乙○○？
        我誤認警察的意思，主觀上認為是乙○○與我發生衝突，所以就指認乙○○
        」等語（見本院八十九年七月二十四日調查筆錄），則警訊時告訴人因傷重
        ，身體、精神狀況均欠佳，急需休養，迭經警傳訊及誤會員警令其指認是否
        即被告持刀刺殺之真意，致誤指係被告乙○○所為。基此，告訴人於警訊時
        任指係遭被告持刀刺傷，是否合於其真實之陳述，即有疑義？且告訴人自警
        訊時迄本院調查時，一致堅稱：係一較矮約一百六十幾公分，年紀較大約三
        十歲之男子持刀刺伊等語（分別見偵查卷第五頁背面及本院八十九年七月十
        七日、同年七月二十四日調查筆錄），核與當庭檢視被告身高一百七十餘公
        分，身裁較瘦高迥不相侔。況告訴人所受傷情，計有三處分別各一．五公分
        左右刺傷傷口，第一處在左側胸、第二處在右側胸、第三處在左臀等情，經
        本院函查亞東紀念醫院屬實，有該院八十九年七月三日八九亞門六四－二字
        第一五七七號函附卷可按，自該受傷部位觀之，概屬身體之背面或側後，核
        與告訴人甲○○證稱：「當天乙○○兄弟二人離開現場時，接著就有不知名
        的人士從背後刺我腋下、左臀，當時他們兄弟二人還在我的視線約六米處，
        我面向他們刺我之人是從背後，所以我不知道是何人..... 」、「他們兄弟
        二人沒有拿刀，若當時有拿刀，我受傷的部位應該是前面，而不是後面」等
        語（見本院八十九年六月二十六日訊問筆錄）之情節相符，是被告乙○○確
        未持刀刺擊告訴人甲○○，已堪認定。
  （三）又被告於偵查固供稱：「我聽鄰居說在他打我弟弟之前，已因酒帳的問題與
        他人打架，我之所以下樓，是因為我媽媽叫我，我才下樓，下樓後才發現我
        弟弟被打，我氣不過才與告訴人打架，至於告訴人之前與何人起衝突，我不
        知道，還要問我鄰居。」、「我鄰居告訴我那人叫『養鴿子』的，他的本名
        我不知道，因為『養鴿子』的曾放甲○○鴿子，讓古某單獨一人付酒帳，當
        天古某要去找『養鴿子』的算帳」等語（見偵查卷之八十九年一月二十七日
        、同年二月二十二日之訊問筆錄），其係謂毆打告訴人前，告訴人曾與姓名
        年籍不詳綽號「養鴿子」之男子「打架」或起「衝突」，而非謂告訴人遭綽
        號『養鴿子』之人「刺傷」，則公訴人遽以推定告訴人若事先曾遭姓名年籍
        不詳綽號「養鴿子」之男子或他人刺傷致血氣胸，是否尚有餘力先後與被告
        及其弟丙○○發生衝突乙節，併有誤會。
四、次者，殺人罪之成立，須於實施傷害時，即具有使其喪失生命之故意，若欠缺此
    種故意，僅在使被害人成為重傷或傷害，而結果致重傷或普通傷害，祇與使人受
    重傷或傷害之規定相當，要難遽以殺人未遂罪論處（最高法院四十八年臺上字第
    三三號著有判例參照）。本件被告乙○○確未持刀刺殺告訴人甲○○，有如上述
    ，其徒手毆打告訴人之犯行，業據其坦承不諱，核與告訴人指訴相符，並經證人
    即被告之弟丙○○證述屬實，是時被告僅因伊弟與告訴人發生衝突，憤而毆打告
    訴人，雙方原無深仇大恨，且經鄰人勸解後，告訴人猶目視被告離去，則告訴人
    當時所受傷勢顯非嚴重，是被告之徒手毆打行為，應係出於傷害之犯意為之，尚
    難認有殺人之故意，乃公訴人認被告涉犯殺人未遂犯行，即有誤會。
五、末按，刑事事件於偵查中或第一審法院言詞辯論終結前，調解成立，經法院核定
    ，並經當事人同意撤回者，視為於調解成立時撤回告訴或自訴；告訴經撤回者，
    應諭知不受理之判決，鄉鎮市調解條例第二十五條第二項、刑事訴訟法第三百零
    三條第三款分別定有明文。又檢察官以非告訴乃論之罪提起公訴，法院審理後認
    係告訴乃論之罪，如告訴人已於第一審言詞辯論終結前撤回告訴，即應諭知不受
    理之判決，最高法院亦著有四十七年臺非字第四十一號判例足資參照。本件告訴
    人甲○○告訴被告乙○○於前揭時地僅徒手毆打犯行，核犯刑法第二百七十七條
    第一項之傷害罪，有如前述，依同法第二百八十七條前段之規定，須告訴乃論。
    茲被告與告訴人於八十八年十一月十八日，經臺北縣板橋市調解委員會成立調解
    成立，由被告賠償被害人新臺幣三萬二千元，被害人並同意撤回刑事告訴，有經
    本院核定之臺北縣板橋市調解委員會八十八年刑調字第三三０號調解書一紙附卷
    可按，依上述法條之規定及說明，已視為撤回告訴，本院自應為公訴不受理判決
    之諭知。
據上論斷，應依刑事訴訟法第三百零三條第三款，判決如主文。
中      華      民      國    八十九    年      七      月    三十一    日
                                臺灣板橋地方法院刑事第六庭
                                        法  官  彭  松  江
右正本證明與原本無異。
如不服本判決，應於判決送達後十日內，向本院提出上訴狀。
                                        書記官  林  秀  惠
中      華      民      國    八十九    年      七      月    三十一    日


司法院資訊處製作；財團法人民間司法改革基金會備份。
